【裁判字號】    91,上易,3317
【裁判日期】    920225
【裁判案由】    違反著作權法等
【裁判全文】
臺灣高等法院刑事裁定                          九十一年度上易字第三三一七號
    抗  告  人
    即自 訴 人  子○○○安全設備股份有限公司
    抗告人即自
    訴人兼右法
    人之代表人  庚○○
    被      告  壬○○
                丑○
                丙○○
                丁○○
                乙○○
                辛○○
                戊○○
                癸○○
                甲○○
                寅○○
                己○○
右列抗告人因自訴被告等妨害名譽等案件，不服臺灣台北地方法院中華民國九十年十
月三十一日裁定（九十年度自字第六九一號），提起抗告，本院裁定如左：
    主  文
抗告駁回。
    理  由
一、本件原審法院對自訴人之自訴，於民國（下同）九十一年十月三十一日分別對被
    告行政院公平交易委員會部分判決自訴不受理；對被告壬○○等十一人部分，則
    裁定自訴駁回（原裁定於首行及案由欄皆記載為判決，於末行則記載為裁定，但
    依原裁判之全文意旨及末行所引用之刑事訴訟法第三百二十六條第三項條文觀之
    ，原裁判應係裁定，原裁定首行及案由欄之記載為判決，應係筆誤）。自訴人提
    起上訴（應係抗告），表示對原審被告壬○○等十一人部分之裁判部分不服（未
    記載其餘被告之姓名），則自訴人應係對原審關於被告壬○○等十一人部分之裁
    定不服，雖自訴人之抗告狀記載記載為上訴狀，因自訴人係對原審之裁定不服，
    故本院仍以抗告視之，合先敘明。
二、自訴人於第一審提起自訴，其自訴意旨略以：被告壬○○、丑○明知自訴人之獲
    有美國等國際專利五○五及八六六型新品牌瓦斯防爆器產品，具有對瓦斯大漏立
    即遮斷，而微漏及小漏亦能於發生爆炸臨界點之八十四分鐘內之六十分即強制切
    斷氣源，阻絕災害，竟於九十年九月六日發佈之新聞資料中表示自訴人之產品『
    對於微漏則有無法作用之情形』，並刊登於各媒體上，以虛偽不實之言論毀損自
    訴人公司之名譽，及專利著作發明權人之信譽，而認被告等均涉犯刑法之妨害名
    譽罪嫌。並追加被告丙○○、丁○○、乙○○、辛○○、戊○○、癸○○、甲○○、寅○○、己○○等人，明知自訴人公司經地檢署不起訴處分，卻仍往上不實
    簽報，幫助訴外人遠寶公司侵害自訴人之著作權，並與該公司有勾結，彼此間有
    犯意聯絡，因認被告等並違反違反著作權法第九十一條、九十三條之罪嫌云云。
三、原審法院以：
(一)、按法院或受命法官於自訴案件第一次審判期日前訊問及調查結果，如認為案件有
    刑事訴訟法第二百五十二條至第二百五十四條之情形者，得以裁定駁回其自訴，
    同法第三百二十六條第三項定有明文。
(二)、經查：
甲、妨害名譽部分：
  按刑法第三百十條誹謗罪之構成要件，除客觀上要有指摘或傳述足以毀損他人名
    譽之行為外，主觀上尚須有誹謗之故意，與散布於眾之不法意圖。而依第三百十
    一條之規定，以善意發表言論，而有左列情形之一者，不罰：一因自衛、自辯或
    保護合法之利益者。二公務員因職務而報告者。三對於可受公評之事，而為適當
    之評論者。四對於中央及地方之會議或法院或公眾集會之記事，而為適當之載述
    者。
  依自訴人所舉之九十年九月六日行政院公平交易委員會新聞資料，係依行政院公
    平交易委員會（下稱公平會）於九十年九月六日第五一三次委員會決議，針對自
    訴人公司等十四家瓦斯安全器材業者，違反公平交易法乙案，所發佈之新聞資料
    。依行政院公平交易委員會組織條例第十四條、第十五條之規定，關於執行公平
    交易法之公告案、許可案、處分案之審核等事項，係公平交易會委員會之職權，
    會議以主任委員為主席，主任委員因故不能出席時，由副主任委員代理。主任委
    員、副主任委員均不能出席時，由委員互推一人為主席。會議之決議，應有全體
    委員過半數之出席，及出席委員過半數之同意，故公平會之處分案係經過委員會
    以合議制決議之。
  被告壬○○為公平會之主任委員，僅依法定職權主持委員會之會議，並未對外發
    表任何言論或意見，客觀上並無指摘或傳述之行為。被告丑○為公平會副主任委
    員兼發言人，本於發言人之職權發佈委員會決議之內容，被告丑○身為公務員，
    因職務而報告，亦難認有何誹謗自訴人之故意。依前揭說明，被告壬○○、丑○
    二人並未構成刑法之誹謗罪。
乙、侵害著作權部分：
    按著作權法第九十一條至一百零三條之罰則部分，所處罰之侵害行為樣態僅限於
    重製、公開播送、改作、違反強制授權作用、侵害著作人格權即製版權等，自訴
    人所指之「對外發佈新聞」之行為，並非著作權法以刑責規範之範圍。故自訴人
    以被告壬○○、丑○及追加被告丙○○、丁○○、乙○○、辛○○、戊○○、癸○○、甲○○、寅○○、己○○等人，共同侵害自訴人之著作權部分，於法自屬
    無據。
(三)、依照首開說明，自訴人所舉之證據無從證明被告等十一人有何妨害名譽或侵害著
    作權之犯行，被告十一人之犯罪嫌疑均顯然不足，本件自訴應予駁回。
四、經核原審法院之認被告等人並無妨害名譽及違反著作權之情事，裁定駁回自訴人
    之自訴，於法並無不合。抗告人提起抗告，指摘原裁定不當，並要求上級審法院
    好好教一教下級審法院云云，為無理由，應予駁回。
五、據上論結，應依刑事訴訟法第四百十二條，裁定如主文。
中      華      民      國    九十二    年      二      月    二十五    日
                              臺灣高等法院刑事第三庭
                                  審判長法  官  張  連  財
                                        法  官  黃  金  富
                                        法  官  林  明  俊
右正本證明與原本無異。
不得再抗告。
                                        書記官  蕭  進  忠
中      華      民      國    九十二    年      二      月    二十六    日


司法院資訊處製作；財團法人民間司法改革基金會備份。
